【裁判字號】    89,訴,2229
【裁判日期】    900111
【裁判案由】    槍砲彈藥刀械管制等
【裁判全文】
臺灣板橋地方法院刑事判決                        八十九年度訴字第二二二九號
    公  訴  人  臺灣板橋地方法院檢察署檢察官
    被      告  甲○○
右列被告因違反槍砲彈藥刀械管制條例案件，經檢察官提起公訴（八十九年度偵字第
一四八一二號），本院判決如左：
    主  文
甲○○未經許可，持有可發射子彈具有殺傷力之槍枝，累犯，處有期徒刑壹年貳月，
併科罰金新台幣拾萬元，如易服勞役以銀元佰元（即新台幣玖佰元）折算壹日。
扣案具殺傷力之改造玩具手槍壹枝及子彈壹顆，均沒收。
    事  實
一、甲○○前於民國（下同）八十五年間，因麻醉藥品管理條例案件，經本院判處有
    期徒刑四月，八十六年四月二十三日縮刑期滿執行完畢，猶不知悔改，明知未經
    許可，不得持有具殺傷力之違禁槍彈，竟意圖為自己不法之所有，於八十九年四
    月下旬某日，在臺北縣板橋市○○路二四九號十四樓之二與友人張煌盛（通緝中
    ）共同租屋處，趁張盛煌疏於注意之際，竊取張煌盛所有，具殺傷力之改造手槍
    一把（含彈匣）、制式口徑○．三八吋手槍子彈六顆，未經許可而持有上開槍彈
    ，將之藏置於其臺北縣土城市○○路○段一０一巷六號八樓住處。嗣於八十九年
    八月二日二十二時四十五分許，在臺北縣土城市○○路○段七十七巷口前，因遇
    警盤查而丟棄裝有前揭槍彈之皮包，為警於同前路一八八號騎樓前查獲，扣得改
    造手槍一把（含彈匣）、制式口徑○．三八吋手槍子彈一顆（其餘五顆業已擊發
    滅失）。
二、案經臺北縣警察局土城分局報請臺灣板橋地方法院檢察署檢察官偵查起訴。
    理  由
一、右揭事實，業據被告甲○○於警訊、偵審時坦承不諱，扣案槍彈，經送鑑定結果
    ，認管制編號0000000000號槍枝，係以仿BERETTA 廠半自動手槍製造
    之金屬玩具手槍更換土造金屬槍管而成之改造手槍，機械性能良好，可擊發適用
    子彈，具傷殺力。子彈一顆認係制式口徑０．三八吋之半自動手槍用子彈，認具
    殺傷力。有內政部警政署刑事警察局八十九年八月七日刑鑑字第一０九三六五號
    鑑驗通知書一紙附卷可據。足認被告持有之上開槍彈屬槍砲彈藥刀械管制條例所
    管制之具殺傷力之槍彈，其犯行事證明確，堪以認定。
二、核被告甲○○所為，竊盜部分，係犯刑法第三百二十條第一項之竊盜罪；持有改
    造玩具手槍之行為，係犯槍砲彈藥刀械管制條例第十一條第四項之未經許可，持
    有可發射子彈具有殺傷力之槍枝罪，持有子彈之行為，係犯同條例第十二條第四
    項之未經許可，持有子彈罪。其以一持有行為同時持有槍枝、彈藥，係一行為觸
    犯數罪名之想像競合犯，應從一重之同法第十一條第四項處斷。所犯竊盜罪與前
    開持有可發射子彈具有殺傷力之槍枝罪，有方法結果之牽連關係，應從一重之槍
    砲彈藥刀械管制條例第十一條第四項之未經許可，持有可發射子彈具有殺傷力之
    槍枝罪處斷。又查被告有事實欄所載犯罪科刑之執行情形，其五年內再犯本件有
    期徒刑以上之罪，有臺灣高等法院檢察署刑案記錄表附卷可稽，應依法加重其刑
    。爰審酌被告甲○○犯罪之動機、目的、手段，持有槍彈對社會治安所生危害及
    其品性、生活狀況、智識程度、犯罪後之態度等一切情狀，量處如主文所示之刑
    ，罰金部分並諭知易服勞役之折算標準，以示懲儆。扣案之改造玩具手槍一枝、
    子彈一顆為違禁物，應依刑法第三十八條第一項第一款沒收。
三、末查槍砲彈藥刀械管制條例第十九條第一項固規定：「犯第七條、第八條、第十
    條、第十一條、第十二條第一項至第三項、第十三條第一項至第三項之罪，經判
    處有期徒刑者，應於刑之執行完畢或赦免後，令入勞動場所，強制工作，其期間
    為三年」。惟司法院大法官會議基於憲法第八條規定之精神，作成釋字第四七一
    號解釋：「按人民身體之自由應予保障，憲法第八條設有明文。限制人身自由之
    法律，其內容須符合憲法第二十三條所定要件。保安處分係對受處分人將來之危
    險性所為拘束其身體、自由等之處置，以達教化與治療之目的，為刑罰之補充制
    度。本諸法治國家保障人權之原理及刑法之保護作用，其法律規定之內容，應受
    比例原則之規範，使保安處分之宣告，與行為人所為行為之嚴重性、行為人所表
    現之危險性，及對於行為人未來行為之期待性相當。槍砲彈藥刀械管制條例第十
    九條第一項規定，不問對行為人有無預防矯治其社會危險性之必要，一律宣付強
    制工作三年，限制其中不具社會危險性之受處分人之身體、自由部分，其所採措
    施與所欲達成預防矯治之目的及所需程度，不合憲法第二十三條所定之比例原則
    。犯上開條例第十九條所定之罪，不問對行為人有無預防矯治其社會危險性之必
    要，一律宣付強制工作三年之部分，與本解釋意旨不符，應自本解釋公布之日起
    不予適用。犯該條例第十九條第一項所列舉之罪，依個案情節符合比例原則部分
    ，固應適用該條例宣告保安處分；至不符合部分而應宣告保安處分者，則仍由法
    院斟酌刑法第九十條第一項規定之要件，依職權為之，於此，自無刑法第二條第
    二項之適用，亦即仍有從新從輕原則之適用。」。根據釋字第四七一號解釋之意
    旨，對於犯槍砲彈藥刀械管制條例第十九條第一項所列舉之罪者，是否宣告保安
    處分及適用何法條宣告保安處分，應依個案情節、犯罪人之危險性及保安處分之
    目的，具體決定之。查本案被告除因麻醉藥品管理條例案件，經本院判處有期徒
    刑四月之犯罪前科外，並無犯罪習慣或以犯罪為常業之情形，而本案係被告第一
    次為違反槍砲彈藥刀械管制條例犯罪，係持有具殺傷力之改造槍枝、子彈各一，
    依其犯情及素行，應無必須以保安處分加以矯治之社會危險性，處以如主文所宣
    告之刑，已屬相當。本於上引釋解文之意旨，本院認對被告無宣告強制工作之保
    安處分之必要，附此敘明。
據上論斷，應依刑事訴訟法第二百九十九條第一項前段，槍砲彈藥刀械管制條例第十
一條第四項、第十二條第四項，刑法第十一條前段、第三百二十條第一項、第五十五
條、第四十七條、第四十二條第二項、第三十八條第一項第一款，罰金罰鍰提高標準
條例第二條，現行法規所定貨幣單位折算新台幣條例第二條，判決如主文。
本案經檢察官張云綺到庭執行職務
中      華      民      國     九十     年      一      月     十一     日
                                      臺灣板橋地方法院刑事第四庭
                                          法  官  王  敏  慧
右正本證明與原本無異
如不服本判決應於送達後十日內向本院提出上訴狀
                                          書記官  廖  美  紅
中      華      民      國     九十     年      一      月     十六     日
附錄本案論罪科刑法條全文：
槍砲彈藥刀械管制條例第十一條：
未經許可，製造、販賣或運輸第四條第一項第一款所稱其他可發射金屬或子彈具有殺
傷力之各式槍砲者，處五年以上有期徒刑，併科新臺幣一千萬元以下罰金。
未經許可，轉讓、出租或出借前項所列槍砲者，處三年以上十年以下有期徒刑，併科
新臺幣七百萬元以下罰金。
意圖供自己或他人犯罪之用，而犯前二項之罪者，處無期徒刑或七年以上有期徒刑，
併科新臺幣一千萬元以下罰金。
未經許可，持有、寄藏或意圖販賣而陳列第一項所列槍砲者，處一年以上七年以下有
期徒刑，併科新臺幣七百萬元以下罰金。
第一項至第三項之未遂犯罰之。
槍砲彈藥刀械管制條例第十二條
未經許可，製造、販賣或運輸子彈者，處一年以上七年以下有期徒刑，併科新臺幣五
百萬元以下罰金。
未經許可，轉讓、出租或出借子彈者，處六月以上五年以下有期徒刑，併科新臺幣三
百萬元以下罰金。
意圖供自己或他人犯罪之用，而犯前二項之罪者，處三年以上十年以下有期徒刑，併
科新臺幣七百萬元以下罰金。
未經許可，持有、寄藏或意圖販賣而陳列子彈者，處五年以下有期徒刑，併科新臺幣
三百萬元以下罰金。
第一項至第三項之未遂犯罰之。
刑法第三百二十條
意圖為自己或第三人不法之所有，而竊取他人之動產者，為竊盜罪，處五年以下有期
徒刑、拘役或五百元以下罰金。
意圖為自己或第三人不法利益，而竊佔他人之不動產者，依前項之規定處斷。
前二項之未遂犯罰之。


司法院資訊處製作；財團法人民間司法改革基金會備份。
